【裁判字號】    89,訴,600
【裁判日期】    890614
【裁判案由】    分配表異議之訴
【裁判全文】
臺灣臺南地方法院民事判決  八十九年度訴字第六○○號
    原      告  乙○○
    被      告  丁○○○
                            身.
                世華聯合商業銀行股份有限公司
                            設台北市○○路六十五號
    右  一  人
    法定代理人  甲○○      住.
    訴訟代理人  戊○○      住.
    被      告  台南縣稅捐稽徵處
                            設.
    法定代理人  己○○      住.
    訴訟代理人  丙○○      住.
右當事人間請求分配表異議之訴事件，本院判決如左：
    主    文
原告之訴駁回。
訴訟費用由原告負擔。
    事    實
甲、原告方面：
一、聲明：求為判決：更正  鈞院八十七年度執字第九０五二號依強制執行事件，於
    民國八十八年六月十三日所製分配表，依原告於八十八年七月五日所具異議狀，
    按分配比率百分之三一．000000000，均分人。原告部分參與分配之
    金額為新台幣（下同）五百九十萬九千七百七十九元，應分配之金額為一百八十
    八萬一千七百七十三元。
二、陳述：
（一）本案被告請惠予更正為人：(1)丁○○○(2)世華商銀代理人戊○○(3)臺南縣稅
      捐處。
（二）請求依強制執行法第三八、三九、四十、四一條辦理，更正分配表，按分配比
      率百分之三一．000000000，均分人。原告參與分配之金額為五百
      九十萬九千七百七十九元，應分得一百八十八萬一千七百七十三元；被告世華
      銀行參與分配之金額為六百十四萬六千九百六十元，應分得一百九十五萬七千
      二百九十六元；被告台南縣稅捐處參與分配之金額為九萬七千一百四十元，應
      分得三萬零九百三十一元。
（三）八十九年五月三日言詞辯論筆錄，原告之陳述，請求全部更正，如本日具狀文
      。孫玉文法官所為分配表，乙○○當然不服。依強制執行法第三四條之一，被
      告(3)亦謹得檢具證明文件，聲明參與分，乙○○既已於八十九年三月十三日具
      狀依強制執行法第四一條，提起分配表異議之訴，被告(2)亦祇能均分百分之三
      一．000000000，其計算終期為八十九年五月三十一日，即下次庭期
      。（百分之三一．000000000為分配率）。
（四）被告(1)丁○○○虛偽以起會為名，於八十三年五月十五日陸續起會，以會養會
      之方式，及會期長達二十四人、三十一人、三十五人、四十六人、四十八人、
      五十人共有柒紙以上之會單，冒名搶標，（乙○○以二二００、二五００、二
      八００都還標不到）（壹萬元內標）陷害乙○○於錯誤，繼續繳付會款到八十
      六年五月二十七日伊宣告倒會日止。伊以詐欺之手段取得購屋自備款及裝潢費
      用之現金，犯罪行為發生在八十三年五月起（或八月起），迄今完全不為給付
      。
三、證據：提出１八十九年二月二十六日八七年南院鵬執實字第九０五二號通知書、
    ２八十九年三月十日第三次異議聲明狀、３八十八年八月三十一日八十八年度再
    易字第十一號抗告狀、４最高法院書記廳通知書函令補繳抗告費、５八十九年度
    簡抗字第十九號、八十九年二月二十一日繳費收據、６乙○○以其子綜合存款質
    借利率在六．五％或七．九％或六．五五％，利息費用收據影本五紙等為憑。
乙、被告方面：
一、被告丁○○○部分：
（一）聲明：求為判決駁回原告之訴。
（二）陳述：對原告所提內容無意見。
二、被告世華聯合商業銀行股份有限公司部分：
（一）聲請：求為判決駁回原告之訴。
（二）陳述：被告世華銀行參與分配之債權係第一順位抵押權，原本就有優先受償權
      利。
三、被告台南縣稅捐稽徵處部分：
（一）聲請：求為判決駁回原告之訴。
（二）陳述：稅款本來就要優先受償。
（三）證據：提出賦稅法令彙編一張為憑。
丙、本院依職權調閱本院八十七年度執字第九０五二號執行案全卷。
    理    由
一、程序方面：
    按對於分配表有異議，而「異議未終結者，為異議之債權人或債務人，得向執行
    法院對於反對陳述之債權人或債務人提起分配表異議之訴。」強制執行法第四十
    一條第一項定有明文，是債權人提起分配表異議之訴，應以反對陳述之債務人及
    債權人為被告，而各反對陳述之債務人及債權人有合一確定之必要。本件原告對
    分配表異議之內容，主張對債權人世華銀行及台南縣稅捐處分配之債權均應減縮
    ，該二人均不同意而為反對陳述，乃原告僅以丁○○○為被告提起本件，嗣追加
    世華銀行及台南縣稅捐處為共同被告，經核其追加被告並無不符，應予准許。
二、得心證之理由：
（一）本件原告起訴主張：原告與被告丁○○○間有會款等糾紛，被告丁○○○積欠
      原告之金額共計為五百九十萬九千七百七十九元，經對本院八十七年度執字第
      九０五二號強制執行事件聲明參與分配，其中被告世華銀行之債權額為六百十
      四萬六千九百六十元，被告台南縣稅捐處之債權額為九萬七千一百四十元，三
      名債權人應依三十一點00000000％之比例平均分配，原告應分配一百
      八十八萬一千七百七十三元。乃本院民事執行處於八十八年六月十三日所製分
      配表，原告僅分得假扣押執行費一萬零四百零五元而已，而被告台南縣稅捐處
      之土地增值稅九萬七千一百四十元竟全數受償，而被告世華銀行亦受償三百七
      十一萬七千四百三十三元，而原告之債權竟均未受償，原告依法提出分配表之
      異議，被告等人均為反對之陳述，原告依法提起本件分配表異議之訴等語。被
      告被告世華聯合商業銀行股份有限公司則以：其參與分配之債權係第一順位抵
      押權，原本就有優先受償權利為辯；被告台南縣稅捐稽徵處則以：稅款本來就
      要優先受償等語為辯。
（二）原告主張其對被告丁○○○所得主張之債權額為五百九十萬九千七百七十九元
      中，１八十六年五月二十七日債之關係為一百二十四萬元整，迄八十九年五月
      三十一日止有三十六個月又四天，月利率百分之二，此部分共計為二百五十三
      萬六千二百零五元；２損害賠償：ａ每月二萬元，原告處理兩造糾紛所花之人
      力、物力之薪資機會成本，或則是不能工作之損失，此部分為一百零四萬三千
      零八十七元；ｂ八十六年六月四日繳交裁判費一萬二千四百零二元以年息百分
      之二十計算，此部分為二萬二千三百九十七元；ｃ八十六年六月十八日提存四
      十八萬元擔保金，以年息百分之二十計算，此部分之金額為三十八萬零二百五
      十七元；ｄ八十六年六月十八日繳假扣押執行費一萬零八十元，以年息百分之
      二十計算，此部分之金額為一萬八千零六十五元；ｅ遲延利息共計為七十五萬
      零九百零八元；ｆ上訴裁判費、抗告費、影印費、郵局存證信函、郵資暫以一
      萬五千元計算；ｇ美金損失為三十九萬二千九百五十二元。上揭款項合計為
      五百九十萬九千七百七十九元。惟得參與分配者，限於有執行名義之債權人或
      有擔保物權或優先受償權之債權人及政府機關依法令或本於法令之處分，對債
      務人有公法上金錢債權，依行政執行法得移送執行者為限，強制執行法第三十
      四條第一項、第二項、第三十四條之一分別定有明文。本件原告雖主張其對被
      告丁○○○有多達五百九十萬九千七百七十九元之債權，然其中僅有本金一百
      二十四萬元及自八十六年六月十三日起至清償日止按週年利率百分之五計算之
      利息部分，業經本院八十六年度簡上字第一七三號、八十七年度簡上字第四三
      號判決確定，屬有執行名義部分而已，至於原告主張之其餘債權，縱屬存在，
      亦屬其與被告丁○○○間之債權債務糾紛，在未經判決確定前，既未取得執行
      名義，自不得為參加分配之聲明，是原告聲明參與分配之金額中，就其超過本
      金一百二十四萬元及自八十六年六月十三日起至清償日止之法定利息部分以外
      所主張之金額，並無依據，為理由，核先敘明。
二、按「稅捐徵收，優先於普通債權。土地增值稅之徵收，就土地之自然漲價部分，
    優先於一切債權及抵押權。」稅捐稽徵法第六條第一項、第二項分別定有明文。
    本件被告台南縣稅捐處參與分配之金額九萬七千一百四十元，為就系爭土地拍賣
    後之土地增值稅，依上揭規定，自應優先於所有債權及抵押權而受分配。
三、按「抵押物賣得之價金，按各抵押權人之次序分配之。」又「抵押權所擔保者為
    原債權、利息、遲延利息，及實行抵押權之費用。」民法第八百七十四條、第八
    百六十一條分別定有明文。本件被告世華銀行聲請拍賣抵押物，自係實行抵押權
    ，則其抵押權所擔保之債權、利息及違約金等，自有優先於原告所享有之普通債
    權受償之效力。
四、本院民事執行處於八十八年六月十三日所製之八十七年度執字第九０五二號執行
    案件分配表，依各參與分配之債權種類，定其受償之先後，除被告世華銀行之執
    行費四萬五千零二十二元及原告假扣押執行費一萬零四百零五元優先獲得全數分
    配外，第三順位台南縣稅捐處之土地增值稅九萬七千一百四十元亦獲全數分配，
    第四順位即被告世華銀行之抵押權，本金四百七十六萬九千九百九十八元，利息
    部分自八十六年九月十三日迄八十八年五月三十一日止，共計七十一萬五千八百
    二十六元，違約金部分自八十六年十月十四日起至八十八年五月三十一日止，共
    計十一萬五千二百六十四元，合計抵押權擔保之債權原本、利息、違約金等計為
    五百六十萬一千零八十八元，而拍賣所得經優先抵償執行費及土地增值稅後，僅
    剩三百七十一萬七千四百三十三元，被告世華銀行對此部分自有優先於原告所享
    有之普通債權優先受償權利，獲得該三百七十一萬七千四百三十三元之分配，而
    被告世華銀行受此數額之分配後，尚有一百八十八萬三千六百五十五元不足清償
    ，則其後順位之債權人已無任何款項得受分配，是以該分配表上附註：「第一順
    位抵押權已受償不足，其他債權不列入本表分配。」等語，經核該分配表並無何
    違法之處。原告主張其對被告即債務人丁○○○所享有之債權應與享有優先權之
    被告台南縣稅捐處應分配之土地增值稅，及被告世華銀行享有之抵押權有同一順
    位受償之權利，主張名債權人應依三十一點00000000％之比例平均分配
    受償，核與法律規定不符，是其提起本件分配表異議之訴為無理由，應予駁回。
五、而原告依確定判決即另案對被告丁○○○起訴請求會款之訴部分（本院八十六年
    度簡上字第一七三號、八十七年度簡上字第四三號民事判決），該件之訴訟費用
    雖依法可優先受償，然原告在執行程序中，並未提出被告丁○○○應負擔之訴訟
    費用之確定裁定，亦未為訴訟費用優先受償之聲明，是以前揭分配表亦無從將原
    告所得請求之訴訟費用額列入分配範圍，併此敘明。
六、兩造其餘主張及所提證據與本院上開論斷無涉或無違，不予贅述。
七、據上論結：本件原告之訴為無理由，依民事訴訟法第七十八條，判決如主文。
中      華      民      國    八十九    年      六      月    十  四    日
                                臺灣臺南地方法院民事第二庭
~B法      官  王  國  忠
右為正本係照原本作成。
如對本判決上訴，須於判決送達後廿日內向本院提出上訴狀。
中      華      民      國    八十九    年      六      月    十  四    日
~B法院書記官  翁  心  欣


司法院資訊處製作；財團法人民間司法改革基金會備份。
